【裁判字號】    92,簡,3
【裁判日期】    921023
【裁判案由】    拆屋還地
【裁判全文】
臺灣雲林地方法院民事判決  九十二年度簡字第三號
    原      告  乙○○
    訴訟代理人  陳源濱律師
    被      告  甲○○
右當事人間請求拆屋還地事件，本院判決如左：
    主    文
被告應將坐落雲林縣麥寮鄉○○段一五九地號土地上如附圖所示編號Ａ２部分面積○
‧○○三八三一公頃木柱圍牆、菜瓜棚，編號Ｂ部分面積○‧○○一四二三公頃二層
磚造房屋拆除，並將該部分土地交還原告。
訴訟費用由被告負擔。
本判決得假執行。
    事    實
甲、原告方面：
  一、聲明：如主文所示。
  二、陳述：坐落雲林縣麥寮鄉○○段一五九號土地為原告所有，被告並無任何權源
            ，竟佔用如附圖所示土地使用，顯無權佔有，爰依民法第七百六十七條
            規定，請求被告拆屋還地。
  三、證據：提出土地登記謄本、地籍圖為證。
乙、被告方面：
  一、聲明：原告之訴駁回。
  二、陳述：其在系爭土地上建屋之時，並不知道有佔用原告土地，而是直到民國八
            十三年土地重測時，才發現有越界情事。其曾提議以土地互易方式解決
            紛爭，或以每坪新台幣五千元代價向原告購買佔用部分土地，但均不為
            原告所接受。
丙、本院依職權履勘現場，並函請雲林縣台西地政事務所派員會同本院實施測量。
    理    由
一、原告主張系爭土地為其所有，被告佔用如附圖所示Ａ２、Ｂ部分土地使用等情，
    業據其提出土地登記謄本為證，復為被告所不爭執，並經本院勘驗現場屬實，暨
    囑託雲林縣台西地政事務所實施測量明確，有勘驗筆錄、雲林縣台西地政事務所
    檢附之土地複丈結果圖說在卷可稽，自屬真實。又拆屋還地之訴，應以對地上房
    屋有拆除權能之人為被告。本件如附圖所示Ａ２、Ｂ部分之木柱圍牆、菜瓜棚、
    二層磚造房屋均為被告所有，為其所是認（見九十二年九月二日筆錄）則其對前
    述建物確有拆除權能，應堪認定。
二、按所有權人對於無權占有或侵奪其所有物者，得請求返還之，對於妨害其所有權
    者，得請求除去之，民法第七百六十七條定有明文。本件原告為系爭土地所有權
    人，被告占用系爭土地並無任何合法權源，從而原告本於民法第七百六十七條規
    定，請求被告拆屋還地，自屬有據，應予准許。
三、本件係就民事訴訟法第四百二十七條第一項適用簡易訴訟程序所為被告敗訴之判
    決，依同法第三百八十九條第一項第三款，屬應依職權宣告假執行之事件，原告
    聲請宣告假執行，僅係促請法院為職權之發動，本院自無庸就其聲請為准駁之裁
    判，附此敘明。
四、據上論結，本件原告之訴為有理由，依民事訴訟法第四百三十六條第二項、第七
    十八條、第三百八十九條第一項第三款，判決如主文。
中      華      民      國    九十二    年      十      月    二十三    日
                                臺灣雲林地方法院民事第二庭
~B法      官  鍾貴堯
右正本證明與原本無異。
如不服本判決，應於本判決送達後二十日內向本院提出上訴狀。（須附繕本）
中      華      民      國    九十二    年      十      月    二十三    日
~B法院書記官  張雅如


司法院資訊處製作；財團法人民間司法改革基金會備份。
